台灣高等法院臺中分院民事判決　　　　　　　　　　九十一年度再易字第一號
　　再審　原告　丁○○
　　　　　　　　丙○○
　　　　　　　　甲○○
　　再審　被告　乙○○
右當事人間拆屋還地事件，再審原告對於中華民國九十年十月三十日本院八十九年度
上易字第一八六號第二審確定判決，提起再審之訴，本院判決如左：
    主    文
再審之訴駁回。
再審訴訟費用由再審原告負擔。
    事    實
甲、再審原告方面：
一、聲明：(一)原確定判決廢棄。
          (二)右廢棄部分駁回再審被告之訴。
          (三)再審及再審前第一、二審訴訟費用由再審被告負擔。
二、陳述略以：
  (一)原確定判決有適用法規錯誤之再審理由：本件越界建築之建物，係三層樓房整體
    建築之一部份，早在十八年前就已經興建，再審被告長期以來一直與再審原告毗
    鄰而居，再審原告興建時，再審被告每天都在旁目睹，自是知其情事，依民法第
    七百九十六條規定，鄰地所有人知其越界而不即提出異議者，不得請求移去或變
    更其建築物，原確定判決未依前述民法第七百九十六條規定處理，即係消極的不
    適用法規，而屬適用法規顯有錯誤之範圍，應許當事人提起再審之訴。
  (二)原確定判決有重要證物漏未審酌之再審理由：原確定判決對於再審原告提出之日
    據時代土地登記簿謄本早已記載有系爭建物之重要證據漏未審酌。
乙、再審被告方面：未據提出任何書狀或以言辭作何聲明及陳述。
    理    由
一、本件再審原告起訴主張原確定判決有適用法規錯誤及重要證物漏未審酌之再審理
    由，因依民事訴訟法第四百九十六條第一項第一款及第第四百九十七條之規定，
    提起本件再審之訴，求為判決將本院八十九年度上易字第一八六號原確定判決廢
    棄，並駁回再審被告之訴。
二、惟按民法第七百九十六條固規定：「鄰地所有人知其越界而不即提出異議者，不
    得請求移去或變更其建築物」，但此所謂「知其越界」，係指明知所興建之房屋
    有越界之情形而言，並非單純指知悉興建房屋之事實，再審原告指再審被告長期
    與伊毗鄰而居，伊興建房屋時，再審被告每天都在旁目睹，自是知其情事云云，
    僅單純指再審被告知悉興建房屋之事實而已，其據此認再審被告有民法第七百九
    十六條規「鄰地所有人知其越界而不即提出異議」之情形，殊非可取。況民事訴
    訟法採當事人進行主義及不干涉主義，凡當事人所未聲明之利益，不得歸之於當
    事人，所未提出之事實及證據，亦不得斟酌之，此觀民事訴訟法第三百八十八條
    之規定自明。本件再審原告於前訴訟程序審，並未主張再審被告有上開知其越界
    而不即提出異議之事實存在，則確定判決未予斟酌及適用上開法規，自亦無不法
    ，其遽指原確定判決有消極不適用法規之適用法規錯誤之再審理由，均無可取。
    又對於第二審確定終局裁判，如就足影響於判決之重要證物漏未斟酌者，固得依
    民事訴訟法第四百九十七條規定，提起再審之訴。惟查本件再審原告所稱本院八
    十九年度上易字第一八六號原確定判決，所漏未斟酌之重要證據，即日據時代土
    地登記簿謄本，原確定判決業經審酌，認該證物為不足採，並載明該證物何以不
    足採之理由（見上開確定判決理由欄第四段：「查系爭土地依日據時期之土地登
    記簿謄本所示：：：」，第五段：「：：：足以證明如附圖所示Ｃ部分之房屋係
    上訴人（指再審原告）之祖先於數十年前即已興建，並非至二十幾年前始由上訴
    人興建：：：再依日據時期及現行之土地登記簿謄本所示：：：上訴人所稱其對
    系爭土地有借貸關係，其房屋占用系爭土地為有權占有，要無可採」等記載）。
　　則再審原告主張原確定判決就上開日據時代土地登記簿謄本之重要證物漏未斟酌
　　云云，亦屬無稽。
三、綜上所述，本件再審之訴顯無再審理由，爰不經言詞辯論，以判決駁回之。
四、據上論結，本件無再審理由，應依民事訴訟法第五百零二條第二項、第七十八條
    、第八十五條第一項前段，判決如主文。
中　　　華　　　民　　　國　　九十一　　年　　　三　　　月　　　八　　　日
~B1民事第五庭審判長法　官　陳滿賢
~B2　　　　　　　　法　官　簡清忠
~B3　　　　　　　　法　官　古金男
右為正本係照原本作成。
不得上訴。
~B 　 　　　　　　書記官　陳信和
中　　　華　　　民　　　國　　九十一　　年　　　三　　　月　　　八　　　日
                                                                        Ｂ
